臺灣高等法院刑事判決　　　　　　　　94年度上訴字第1094號
上　訴　人
即　被　告　甲○○
選任辯護人　莊柏林律師
上列上訴人因毒品危害防制條例等案件，不服臺灣桃園地方法院
九十三年度訴字第一一五四號，中華民國九十四年三月十五日第
一審判決（起訴案號：臺灣桃園地方法院檢察署九十三年度偵字
第七八五八號），提起上訴，本院判決如下：
    主  文
原判決撤銷。
甲○○共同運輸第二級毒品，處有期徒刑柒年陸月，扣案之大麻
（驗餘淨重肆肆玖點伍貳公克）沒收銷燬之；扣案之包裝大麻之
內包裝（拾貳個厚質塑膠袋）、外包裝（即標示LOOMIS黃色牛皮
紙袋壹個、貼有台灣海關驗貨之黃色牛皮紙袋壹個、FedEX 包裝
袋壹個）及未扣案之包裝大麻報紙均沒收。
    事  實
一、按大麻係毒品危害防制條例第二條第二項第二款所列之第二
    級毒品，亦係懲治走私條例第二條所稱之管制物品，依法不
    得運輸、持有或私運進口。甲○○明知上情，仍與身分不詳
    之成年人，基於自加拿大運輸、私運管制物品（毒品）大麻
    （以下簡稱大麻）進入我國國境之犯意聯絡，由甲○○提供
    其位於台北市○○路○段一四九－四十九號十樓之七之租屋
    處為收貨地址，該不詳身分者則在加拿大將大麻以真空包裝
    方式包裝，外覆以報紙、牛皮紙袋包裹後，再放入聯邦快遞
    公司（FEDERAL EXPRESS CORP.即俗稱之FedEX））之包裝袋
    ，使成為郵包後，以BEN CHEN為寄件人，寄件地址為加拿大
    8288 FREMLIN ST. VANCOUVER, BC V3P 3W8；並以甲○○之
    前開住處為收件地址，收件人則記載為KATY CHEN；進而於
    民國九十三年五月十一日，虛以商業文件（BUSINESS
    DOCUMENT）及產品廣告小冊（PRODUCT BROCHURES）之名義
    ，委託（利用）不知情之聯邦快遞公司以空運郵寄包裹方式
    ，由加拿大運輸（私運）進入我國國境。惟於九十三年五月
    十四日在中正機場為財政部臺北關稅局（下稱臺北關稅局）
    查覺有異而拆開查獲，並移請法務部調查局桃園縣調查站（
    下稱桃園縣調站）偵查。調查單位確認係大麻後，除示意聯
    邦快遞公司人員依正常程序將該包裹送達前述收件地址（都
    會名園大樓）外，並沿途監控，嗣於九十三年五月十四日十
    三時許送達，由大樓管理員郭春福收受，郭春福於同日十三
    時四十七分以電話通知甲○○，甲○○接獲通知後，於同日
    十六時五十分返回簽收上述包裹（大麻）後，即在其住處拆
    開包裹並將原為真空包裝之四包大麻拆開（每包均為三層真
    空包裝），另以塑膠袋改分裝為三包再以報紙包覆後藏放在
    其冰箱底層，而拆開之十二個包裝大麻之厚質塑膠袋因散發
    大麻臭味，甲○○為免引人懷疑並用水清洗之，其後連同其
    屋內之垃圾欲攜出樓下丟棄，惟旋遭口守候之調查員查獲，
    並扣得甲○○所有準備丟棄之包裝大麻之內、外包裝（詳如
    主文所示），並隨即在甲○○住處之冰箱底層取出已改包裝
    為三包之大麻（驗餘淨重肆肆玖點伍貳公克），而查獲上情
    。
二、案經法務部調查局桃園縣調查站報請臺灣桃園地方法院檢察
    署檢察官提起公訴。
　　理　由
一、訊之被告甲○○坦承於前開時間接獲大樓管理員郭春福之電
    話通知，獲悉有包裹後，被告於其後返回簽收，並於住處之
    冰箱內被查獲本案大麻之事實。惟矢口否認有運輸、私運大
    麻之犯行，辯稱：因本案包裹之收件人並非被告，故被告於
    簽收前，猶豫是否要收下，然與被告同行之巴西籍友人FABI
    O （以下簡稱巴西人）以手輕觸被告之身體示意被告收下，
    被告始暫行收下；迨返回十樓住處後，被告將包裹丟於床上
    後即至浴室洗澡，巴西人有使用被告之電腦，待被告洗完澡
    後，巴西人已將包裹拆開，並表示包裹係其所有云云。
二、經查，本案大麻係臺北關稅局人員於九十三年五月十四日，
    在中正國際機場查獲，旋移請桃園縣調站偵查，經調查人員
    檢視確認後，仍由海關人員將該包裹回復原狀，並交由聯邦
    快遞公司人員按址運送，同日下午一時許，聯邦快遞公司人
    員將包裹送達被告租住之都會名園大樓後，管理員郭春福隨
    即於同日下午一時四十七分許電知被告，被告於同日下午約
    十六時五十分許偕同巴西人返回簽收後即搭電梯上樓，約半
    小時後，被告手持二只塑膠袋（一袋為正常垃圾，一袋為包
    裝毒品之內外包裝袋）與巴西人下樓，甫出電梯門即被埋伏
    在場之調查人員逮捕查獲，進而於被告住處之冰箱底層取出
    本案大麻之事實，有財政部臺北關稅局九十三年五月十四日
    0000000000號、九十三年十一月九日北普遞字第
    ０九三一０二０五四九號函（見偵卷第九頁、本院卷一第一
    九五頁）、法務部調查局桃園縣調查站搜索扣押筆錄（見偵
    卷第三頁）、掛號信件收發登簿影本（見偵卷第十一頁）在
    卷可稽，且為被告所不否認，並經證人調查員郭遠謀、管理
    員郭春福證述在卷（見原審卷一第八十九頁至第一五五頁）
    。而查獲之煙草經法務部調查局檢驗結果，確含第二級毒品
    大麻成分，驗餘淨重四四九點五二公克（包裝重二０點五四
    公克），有該局九十二年六月四日調科壹字第０八０００七
    七四四號鑑定通知書一份在卷可稽（見偵卷第八八頁）。
三、本案郵包係於九十三年五月十一日，以商業文件（BUSINESS
    DOCUMENT）及產品廣告小冊（ PRODUCT BROCHURES）之名義
    ，委託聯邦快遞公司以空運郵寄包裹方式運輸進入我國國境
    ，該郵包之寄件人為BEN CHEN，電話為0000000000，寄件地
    址為加拿大 8288 FREMLIN ST.VANCOUVER, BC V3P 3W8；而
    收件人為KATY CHEN,電話為0000000000,收件住址為10/F-7,
    149-49, Sec. 2 keelung Rd. TaipeiCdy TAIPEI110, TAI-
    WAN ROC（110台北市○○路○段149－49號10F之7）等事實，
    有提單、包裹之照片（附入調查局卷內、原審卷一第一九七
    頁）、進口快遞貨物簡易申報單（臺北關稅局九十三年十一
    月九日北普遞字第０九三一０二０五四九號函之附件，附入
    原審卷第一九五頁以下），並經原審法院勘驗無訛，有勘驗
    筆錄及勘驗時拍攝之照片可按（見原審卷二第八一頁以下）
    。
四、其次，臺北關稅局查獲本案大麻時，該大麻係以真空包裝分
    為四袋，其外以兩張黃色牛皮紙袋及聯邦快遞公司（FedEX）
    之包裝袋包裹，有臺北關稅局函及所檢附查驗時所拍照片在
    卷可稽（見原審卷第一宗第一九五、一九七頁）；而桃園縣
    調站調查員在被告住處所查獲之大麻，已被以塑膠袋分裝為
    三包等情，亦經原審法院勘驗調查員搜證錄影帶屬實，有勘
    驗筆錄可稽（見原審卷第一宗第二０三頁）。再者，扣案之
    內、外包裝袋二包（九十年度保管字第二五七五號編號二、
    三），其中標示為：「用以包裝大麻之內包裝袋一包」，其
    內共有大小相同之十二個厚質塑膠袋，外形與臺北關稅局查
    獲時所拍攝毒品之真空塑膠包裝相符，而包裝袋均已經分別
    拆開，並有黃色水漬（該十二個厚質塑膠袋連同其他垃圾以
    「網路購物城環保袋」包裝）；其餘標示為：「用以包裝大
    麻之外包裝一包」，其內共有LOOMIS黃色牛皮紙袋二個，貼
    有臺灣海關驗貨 FEDERAL EXPRESS封條之黃色紙袋二個，送
    貨單三張及FedEX紙袋一個，而該FedEX外包裝上貼有：「AT
    TN: Katy Chen Tel: 0000000000　10/F- 7, 149-49, Sec.
    2 keelung Rd.TaipeiCdy TAIPEI 110,TAIWAN ROC 110台北
    市○○路○段（信義區）149－49號10F之7」之貼紙等情，亦
    經原審法院勘驗在卷（見原審卷二第八一頁以下）。依上述
    用以包裝大麻之內包袋為十二個且均有水漬，若對照臺北關
    稅局查獲時之照片，可見扣案之大麻曾經過三層真空包裝以
    避免其味道外逸，且該大麻包裝袋經拆開取出大麻後，包裝
    袋曾經與水接觸。此與被告所述拆封後因有臭味，曾以水清
    洗乙節，並無不符。應特別說明者，扣案之外包裝紙袋雖共
    有五個，惟對照臺北關稅局查獲時之毒品包裝（一個 FedEX
    包裝袋及二個黃色牛皮紙袋），顯然LOOMIS黃色牛皮紙袋及
    貼有臺灣海關驗貨 FEDERAL EXPRESS封條之黃色牛皮紙袋各
    多出一個。參酌證人郭遠謀證稱：扣案之大麻係由海關拆開
    及回復原狀等語（見本院卷一第一一０頁），則此多出之二
    個紙袋應係臺北關稅局於拆開查驗後，為免收件人生疑，另
    以同款式之紙袋將毒品包裝回復原狀所致。證人郭遠謀雖證
    稱其在被告住處所查獲之大麻與偵查卷第十九頁之照片相符
    ，其外包裝與在海關所見一致等語（見原審卷一第一０九頁
    ）。惟查，臺北關稅局查獲本件時，該大麻係以真空方式包
    裝為四包，其外再以報紙、黃色牛皮信封袋及聯邦快遞牛皮
    紙袋層層包裝；而在被告住處所查獲之大麻，已被改分裝為
    三包等情，已如前述，兩者並不相同。郭遠謀所稱二者包裝
    一致云云，應係指包裝之外觀一致，而非指盛裝大麻之包裝
    袋之數量一致。且此部分之事實，於本案事實之認定亦無影
    響，附此敘明。
五、被告有運輸及私運大麻進入國境之故意，且與身在加拿大之
    不詳身分者，有犯意之聯絡及行為分擔─兼論被告辯解不可
    採之理由：
（一）查本案之大麻係以郵包方式，利用知名之快遞公司，自加
      拿大運送至我國國境內，進而送抵被告之住所，在客觀上
      有運輸之行為，極為明確。又大麻係管制之物品，禁止進
      口，本案之大麻，係以商業文件及廣告之小冊之名義託運
      ，並報關進口，已如前述，足見本案之行為人不僅在客觀
      上有私運進口之行為，主觀上更有私運、運輸進口之犯意
（二）本案之大麻係由不詳身分之人自加拿大寄送至被告住居之
      處所，並由被告簽收、拆封，已如前述。實際交寄大麻之
      人，雖因被告否認本案犯行而無從確認，然被告提供其住
      居之處所作為寄送大麻之場所，被告進而於收受後予以拆
      封、存放，足見被告與在加拿大之寄送本案大麻之人，有
      犯意之聯絡及行為之分擔。
（三）被告雖否認運輸、私運大麻，辯稱扣案之大麻係巴西人利
      被告之住處運輸，被告並不知情云云。
  １、惟查，被告於警詢及檢察官訊問時均指巴西人僅係陪同返
      回被告之住處，從未提及本案之大麻係巴西人所有，或係
      巴西人利用被告之住處作為運輸毒品之處所。被告就其簽
      收本案大麻之原因，前後所述更是反覆不一，或稱：未看
      清楚收件人是KATE CHEN，以為是我自己或是房東的包裹，
      因為經常有房東經營之公司之相關信件，所以我先行簽收
      ；或稱，我生日將屆，且因結交不少外國友人，認為可能
      是朋友寄送之禮物（以上見調查局筆錄）；或稱：剛開始
      收到包裹時，以為是房東的，拿到包裹見到英文名字後直
      覺是我的而非房東的，並以為是朋友寄給我的生日禮物，
      我一打開就知道是大麻等語（以上見偵卷第二三頁，檢察
      官訊問筆錄）。其後於法院訊問時改稱其原不欲簽收該包
      裹，但當時在場之巴西人催促、示意其領取包裹云云。前
      後供述反覆，所辯係巴西人利用被告之住處作為運輸毒品
      之處所，已難逕信。
  ２、其次，被告於調查局、檢察官乃至原審法院之羈押訊問時
      多次坦承本案之大麻係其拆封（見偵卷第十四、十五、二
      三、三三頁、原審九十三度聲羈字第二八三號卷第五頁）
      ，迨至原審法院訊問時卻又改稱係巴西人趁被告洗澡時拆
      開，並曾使用被告之電腦云云，前後所述亦不一致。再者
      ，被告於調查局詢問時稱巴西人之名字為 FOBIO，其後於
      原審法院訊問時改稱巴西人之姓名為 BABIO（見原審卷一
      第二六、一七六頁、同卷第三八頁書狀），或稱巴西人之
      姓名為 FABLO MORELRA（見原審卷一，第五四頁）；待原
      審法院勘驗調查局蒐證錄影帶並發現巴西人自稱 FABIO後
      ，被告始改稱係 FABIO（見原審卷第一宗第二０四頁）。
      實則，本院電詢巴西駐台單位即巴西商務中心，據覆稱：
      巴西人名字中有FABIO者，多是陽性，應不是BOBIO；又稱
      巴西姓氏中有MOREIRA，應不是MORELRA，且巴西人之姓名
      通常係名字在前姓氏在後等語（見本院卷第八一頁電話紀
      錄），本院查知巴西人之姓名為 FABIO MOREIRA，進而查
      得 FABIO MOREIRA確係巴西籍，於九十三年二月七日入境
      ，同年六月三十日出境，此有內政部警政署入出境管理局
      檢送之入出國日期證明書可按（見本院卷第八六頁）。依
      上所述，被告所辯其簽收本案包裹時有巴西人陪同在旁，
      雖無疑義，然被告自承與巴西人多所交往，且自承結交不
      少國外友人。果如此竟不能正確供述巴西人之姓名，實不
      合常情？不僅如此，被告於巴西人出境前之調查局及檢察
      官訊問時，均未曾指述本案之包裹與巴西人有關；被告更
      坦承其獲案時曾對調查局人員表示本案包裹與巴西人無關
      調查局人員始同意巴西人先行離去等語。此與調查局之郭
      遠謀證述之情形相符（見原審卷一第一０三、一０四頁）
      。若再參諸原審勘驗調查局蒐證錄影帶之筆錄，可知被告
      獲案初始（五時五十一分），被告在一樓簽立文件，調查
      人員詢問該外國人之身分、地址，命其簽署文件後，告知
      該外國人可以離去後，該外國人立即離去，其後被告始帶
      同調查人員上十樓房間開始搜索等情（見原審卷一第二０
      二、二０三頁）。勘驗所得與被告所述亦相吻合。則被告
      何以於巴西人猶在國內時未曾指述係巴西人運輸大麻，待
      巴西人離境後，始翻異前詞？是否確知法院已不能查證後
      ，意在卸責？況被告自與巴西認識僅二、三月，交情並非
      深厚，此經被告供述在卷，如謂扣案大麻確為該巴西人所
      運輸，被告豈會僅因同情該外國人隻身在台工作，即甘冒
      重罪而迴護該外國人？
  ３、此外，被告坦承巴西人不諳中文（見本院卷第一０四頁）
      ，被告與巴西人雖有交往，然並非熟稔，亦如前述。然參
      照本案之提單及 FedEX之外包裝袋，除以英文記載收件人
      之住址外，另以中文記載收件人之住址為「110 台北市○
      ○路○段（信義區）149－49號10F之7」（見調查局卷內之
      提單、原審卷一第一九七頁之照片）。可知巴西人應不可
      能與本案有關。蓋被告若不知情，巴西人且不諳中文，巴
      西人又如何在未經被告之同意或協助之情形下，將被告住
      址之中文寫法告知加拿大之友人？若係巴西人擅自以被告
      之住處為本案大麻之收件處所，巴西人理當時時探詢或明
      示、暗示被告注意，或委請被告代收包裹，否則以本案大
      麻達近五百公克，價值不菲，收件人且記載為 Katy Chen
      ，當有被退件或丟棄之虞，豈不損失慘重？若由被告供承
      係一人租住，未與巴西人同住（見前述聲羈卷第六頁、原
      審卷二第五三頁）；管理員郭春福更證稱：我自去（九十
      二）年三月開始任管理員時被告就一個人住在那邊，每天
      回來，很少看到有被告的朋友頻繁的進出，沒有看過被告
      在外國朋友回來等語（見原審卷一第一二七至一二九頁）
      。更可印證本案包裹係寄送予被告，而非巴西人利用被告
      之住處做為收受包裹之處所。否則，本案大麻若係巴西人
      安排運送，巴西人且已碰巧截知大麻已運抵被告處所，理
      當於向被告坦承並於被告收受後，儘速取走。何以任令被
      告拆封、改盛裝並清洗包裝袋，甚至由被告存放在被告住
      處之冰箱底層？依上所述，巴西人雖隨同被告返回住處，
      實不能認為本案包裹與巴西人有關。蓋被告就其獲案當天
      如何與巴西人同行之經過，供稱：接到管理員電話時僅有
      我一人，工作結束後與巴西人一起去健身房，運動完後，
      為準備晚上的活動，一定會回家換衣服，巴西人就問我可
      否跟我一起回家，我未拒絕，巴西人並未說為何要與我一
      起回家等語（見原審卷一第二六頁、卷二第五五頁）。亦
      即被告並未將本案包裹已運送抵達乙事告知巴西人，巴西
      人亦顯然不知包裹（大麻）已運抵。巴西人陪同被告返回
      住處僅係一時之湊巧？實不能僅以巴西人與被告一起返回
      住處，即推認本案之包裹係巴西人安排運送。至於被告所
      舉證人郭春福於原審詰問時固證稱：被告於領取包裹時曾
      將包裹翻來翻去，同行之外國人並曾拍打被告之屁股並說
      OK、OK等語云云。然查，郭春福不諳英語，其對於被告與
      該外國人交談之內容並不清楚，此經郭春福證述在卷。因
      之，縱認被告於領取包裹時稍有猶移，巴西人且有催促之
      言語及舉動，然真正意思及目的為何，已不得而知，實不
      能僅以郭春福上開證言，推認本案之包裹係巴西人所安排
      、運送。
  ４、被告雖辯稱初始以為包裹係房東所有，才暫時先簽收云云
      。惟查，郭春福明確證稱：寄到十號七樓給「百盛」、「
      百錄」、「富多美」之信件（即被告所稱房東經營之公司
      名稱），「不可能會給被告看，因為不是他的」、「被告
      並不知道有這麼多的信件寄給房東」、「我在信封上面寫
      他的（房東的）地址請郵差轉寄過去」等語（見原審卷一
      第一四七、一四八頁）。對照扣案之都會名園「掛號信件
      收發登記簿」（見外放證物袋），該收發登記簿啟用日期
      為九十二年十二月三日，自九十二年十二月三日至九十三
      年五月十四日止，寄至被告十樓之七，收件人為「百盛」
      、「百錄」、或「富多美」之掛號信件，計有九十二年十
      二月九日（百盛）、九十三年一月七日（百錄）、一月十
      三日（富多美）、一月十九日（百錄）、三月二日（富多
      美）、三月九日（百錄）、四月二十一日（百錄）等七封
      。該等信件均已由管理員直接於登記簿上註明「轉」字，
      甚至併由郵差在其上蓋章，並未交給被告簽收，有該登記
      簿可稽。亦即被告之房東搬離後，雖有「百盛」、「百錄
      」、「富多美」之信件寄至被告住處，然均由郭春福逕行
      轉寄，被告根本不可能知悉有該等郵件寄達。果如此，被
      告又如何會誤以為係房東之郵件？若被告懷疑係房東之郵
      件，又何以會將之拆封、改盛裝並另外保存？被告辯稱懷
      疑包裹係房東所有而暫予簽收云云，不足採信。基於相同
      之理由，本案郵件之收件人雖記載為 KATY CHEN，從形式
      上觀之，似非被告之姓名，然以郵包寄送違禁物品者，冀
      求案發後能所有脫免，隨意記載第三人之姓名，並非罕見
      ，本案包裹係寄達被告之住所，被告簽收後予拆封、改盛
      裝、清洗包裝袋，進而藏存大麻等外觀行為，已足以認定
      被告係實際受寄包裹之人。
  ５、被告雖於管理員郭春福通知有包裹後約四小時始返回簽收
      包裹，此真正之原因及目的為何，雖因被告否認犯行，而
      不能查知，然毒品既已送達被告之住址，被告何時簽收，
      並無任何影響，實不能以被告間隔四小時後才向管理員簽
      收，即認被告對於該包裹不重視。同理，被告獲案後，經
      調查員採集之尿液並無毒品反應，雖有法務部調查局九十
      二年六月十一日調科壹字第０九三六二三九二六二０號檢
      驗通知書一份可稽（見卷外證物法務部調查局桃園縣調查
      站甲○○大麻案卷），然運輸毒品與施用毒品本不必然相
      關，亦即運輸毒品者之目的並不當然意在施用。因之被告
      獲案後雖未自其尿水檢出有施用大麻之證據，然此尚不足
      以作為被告無運輸毒品行為之證據。
六、綜上事證，被告與身分不詳之人，基於犯意聯絡，由被告提
    供其位於台北市○○路○段一四九－四十九號十樓之七之租
    屋處作為收貨地址，該不詳身分者則負責在加拿大以前開方
    式，利用不知情之聯邦快遞公司將大麻運輸、私運進入我國
    國境之事證已極明確，被告犯行可以認定。被告其餘所辯，
    如郵件上記載之聯絡電話，非被告所使用，亦非被告所申租
    云云；其餘之電話通聯紀錄，電話之申租人之紀錄以及其他
    有利之證據。因不影響於本案事實之認定，無逐一審酌之必
    要。併此敘明。被告之辯護人雖表示：若不能（量刑）協商
    或適用刑法五十九條減輕，我們要求調查寄包裹的人云云。
    然辯護人已自承因我國的特殊國際環境，無法通過外交途徑
    調查在加拿大之寄件人。且被告與在加拿大之寄件人有犯意
    之聯絡與行為之分擔，已如前述，實無再予調查之必要。況
    有心違法之人，為避免事後之查察，而於郵件上任意記載寄
    件人之姓名、住址、電話者，並非鮮見，實無再做無益調查
    之必要，併此敘明。
七、論罪科刑：
（一）按大麻係屬毒品危害防制條例第二條第二項第二款所列第
      二級毒品，不得運輸、持有。又行政院依懲治走私條例第
      二條第四項之法律授權公告毒品危害防制條例所列毒品屬
      甲項第四目管制進出口物品，不得進出口。被告將毒品大
      麻自加拿大運輸、私運進入我國境內，核其所為，係犯毒
      品危害防制條例第四條第二項之運輸第二級毒品罪及懲治
      走私條例第二條第一項私運管制物品進口罪。被告持有毒
      品大麻之低度行為，為其運輸大麻之高度行為所吸收，不
      另論罪。被告與身分不詳之成年人間，就本案之運輸毒品
      、私運管制物品進口之犯行，有犯意聯絡與行為分擔，均
      為共同正犯。被告利用不知情之運輸業者，將毒品大麻以
      貨運方式由加拿大運輸、私運進入我國境內，為間接正犯
      。
（二）被告以一運輸大麻之行為同時觸犯毒品危害防制條例第四
      條第二項、懲治走私條例第二條第一項之罪，為想像競合
      犯，應依刑法第五十五條規定，從一重之毒品危害防制條
      例第四條第二項之運輸第二級毒品罪處斷。
（三）審酌被告利用不知情之運輸業者運輸、私運大麻入境，其
      運輸、私運毒品之數量非少，價值不菲，所用手段雖非重
      大，然被告運輸毒品進入國內，意圖不明，幸經海關人員
      緝獲始未流入國內，對國民身體健康仍有潛在之危害，併
      審酌被告之品行尚佳、有正當之工作，犯罪後否認犯行並
      無悔意之態度等一切情狀，量處如主文所示之刑。
（四）扣案之第二級毒品大麻成分，驗餘淨重四四九點五二公克
      ，有前揭法務部調查局鑑定通知書一份在卷可稽，應依毒
      品危害防制條例第十八條第一項前段規定，宣告沒收銷燬
      之。扣案包裝大麻之內包裝厚質塑膠袋十二個及外包裝袋
      三個（即標示LOOMIS黃色牛皮紙袋、貼有台灣海關驗貨之
      黃色牛皮紙袋各一個及 FEDEX包裝袋一個），及未扣案之
      包裝大麻報紙，均為被告供運輸毒品大麻犯罪所用之物，
      且係被告所有，應依毒品危害防制條例第十九條第一項規
      定宣告沒收。
八、原審判決應撤銷之理由：原審判決以被告罪證明確，並據以
    論罪科刑，固非無見。然原審判決理由欄認定被告私運之大
    麻係懲治走私條例第二條所列之管制物品，卻未於事實欄記
    載，應有疏漏。其次，刑罰法令關於沒收之規定，兼採職權
    沒收主義與義務沒收主義。職權沒收，係指法院就屬於被告
    所有，供犯罪所用、預備用或因犯罪所得之物，仍得本於職
    權斟酌是否宣告沒收，例如刑法第三十八條第一項第二款、
    第三款、第三項前段等規定屬之。義務沒收，則又可分為絕
    對義務沒收與相對義務沒收。前者指凡法條有：「不問屬於
    犯人與否，沒收之」之特別規定者屬之，法院就此等物品是
    否宣告沒收，並無斟酌餘地，除已證明滅失者外，不問屬於
    犯人與否或有無查扣，均應宣告沒收，例如刑法第三十八條
    第一項第一款、毒品危害防制條例第十八條第一項前段等規
    定屬之；後者，供犯罪所用、預備用或因犯罪所得，以屬於
    被告所有者為限，始應予以沒收，例如毒品危害防制條例第
    十九條第一項前段是。則依毒品危害防制條例第十九條第一
    項前段：「犯第四條至第九條、第十二條、第十三條或第十
    四條第一項、第二項之罪者，其供犯罪所用或因犯罪所得之
    財物，均沒收」之規定宣告沒收者，以屬於被告所有之供犯
    罪所用或因犯罪所得之物為限。如主文所示之包裝物，係供
    被告包裹、盛裝大麻之用，係犯罪所用之物；且係寄送予被
    告收受，屬被告所有，應依毒品危害防制條例第十九條之規
    定諭知沒收，固如前述，原審判決主文諭知沒收亦無違誤。
    然原審判決事實欄及理由就上開包裝物是否係被告所有均未
    記載、認定，即逕依上開規定諭知沒收，稍有未洽。被告上
    訴否認本案犯罪，雖無理由，然原審判決既有未當，自應由
    本院將原審判決撤銷改判。
據上論斷，應依刑事訴訟法第三百六十九條第一項前段、第三百
六十四條、第二百九十九條第一項前段，毒品危害防制條例第四
條第二項、第十八條第一項前段、第十九條第一項，懲治走私條
例第二條第一項，刑法第十一條前段、第二十八條、第五十五條
，判決如主文。
本案經檢察官朱家崎到庭執行職務。
中　　華　　民　　國　　94　　年　　6 　　月　　21　　日
  　　　　　　　　刑事第十七庭審判長法　官　吳啟民
  　　　　　　　　                　法　官  蘇隆惠
  　　                              法　官  林瑞斌
以上正本證明與原本無異。
如不服本判決，應於收受送達後十日內向本院提出上訴書狀，其
未敘述上訴之理由者並得於提起上訴後十日內向本院補提理由書
（均須按他造當事人之人數附繕本）。
                                    書記官  陳思云
中　　華　　民　　國　　94　　年　　6 　　月　　22　　日
附錄：本案論罪科刑法條全文
毒品危害防制條例第4條第2項
製造、運輸、販賣第 2級毒品者，處無期徒刑或七年以上有期徒
刑，得併科新臺幣七百萬元以下罰金。
懲治走私條例第2條第1項
私運管制物品進口、出口逾公告數額者，處七年以下有期徒刑，
得併科新臺幣三百萬元以下罰金。
